【裁判字號】    92,交聲,984
【裁判日期】    921229
【裁判案由】    違反道路交通管理處罰條例聲明異議
【裁判全文】
臺灣士林地方法院交通事件裁定                    九十二年度交聲字第九八四號
    原處分機關  臺北巿交通事件裁決所
    異  議  人
    即受處分人  甲○○
右列異議人即受處分人因違反道路交通管理處罰條例案件，對臺北市交通事件裁決所
民國九十二年九月三十日北市裁三字第裁二二—ＡＢＷ九六０八六六號裁決聲明異議
（原舉發案號：臺北市政府警察局舉發違反道路交通管理事件通知單北市警交大字第
ＡＢＷ九六０八六六號），本院裁定如左：
    主  文
異議駁回。
    理  由
一、按「汽車」，指在道路上不依軌道或電力架線而以原動機行駛之車輛，包括機械
    腳踏車，而汽車駕駛人飲用酒類或其他類似物後其吐氣所含酒精濃度超過每公升
    ０．二五毫克或血液中酒精濃度超過百分之０‧０五以上者，不得駕車，道路交
    通安全規則第二條第一項第一款、第一百十四條第二款分別定有明文。再按道路
    交通管理處罰條例第三十五條第一項第一款規定，汽車駕駛人，駕駛汽車經測試
    檢定酒精濃度超過規定標準者，處新臺幣（下同）一萬五千元以上六萬元以下罰
    鍰，並當場禁止其駕駛及吊扣其駕駛執照一年。該條例第三十五條第三項前段復
    規定，汽車駕駛人拒絕接受第一項測試之檢定者，處六萬元罰鍰，並吊銷其駕駛
    執照。同條例第六十七條第二項則規定：汽車駕駛人，曾依第三十五條第三項前
    段之規定吊銷駕駛執照者，三年內不得考領駕駛執照。
二、原處分意旨略以：聲明異議人即受處分人甲○○於民國九十二年八月二十九日凌
    晨一時十五分，騎乘車號ＯＢＭ─０五九號重型機車，在臺北市南港成美橋下，
    經警攔停舉發「拒絕酒精濃度測試之檢定」，爰依道路交通管理處罰條例第三十
    五條第三項暨同條例第六十七條第二項規定，處罰鍰六萬元，並吊銷駕駛執照三
    年。
三、異議意旨略以：伊承認酒後駕車不對，但並沒有拒絕酒測，也沒有不配合，實因
    測試器非常難吹，伊用很大力氣去吹，均不得要領，多次均無數據出來，後來只
    是生氣要吹多久才能使警方滿意，故主動留下自己的車子及身分證、行車執照、
    駕駛執照等證件後離去，彼此並沒有爭執。且警方並未當場開單給伊，伊完全不
    知情，何來拒收罰單，據此聲明異議云云。
四、經查：
  (一)按違反道路交通管理事件統一裁罰標準及處理細則第十一條第一項第一款規定：
    「行為人有本條例（指道路交通管理處罰條例）之情形者，應填製舉發違反道路
    交通管理事件通知單‧‧‧被查獲之駕駛人或行為人為受處分人時，應將該通知
    單填記後交付該行為人簽名或蓋章收受之；拒絕簽章者，並記明其事由，視為已
    收受‧‧‧」。查異議人即受處分人甲○○經舉發員警告知違規舉發之事實而拒
    絕簽收舉發通知單，業據證人即舉發本件違規之臺北市政府警察局南港分局交通
    分隊警員戴四國於本院調查時結證明確，並有臺北市政府警察局舉發違反道路交
    通管理事件通知單一紙附卷可稽，是異議人已知悉被舉發之事實，該舉發通知應
    已生送達之效力，自無庸另行寄發舉發通知單，此合先敘明。
  (二)異議人騎乘車牌號碼ＯＢＭ—０五九號重型機車，於九十二年八月二十九日凌晨
    一時十五分許，行經臺北市南港區成美橋下，為臺北市政府警察局南港分局交通
    分隊員警檢測異議人呼氣所含酒精濃度，因異議人「拒絕酒精濃度測試之檢定」
    ，爰依道路交通管理處罰條例第三十五條第三項前段暨同條例第六十七條第二項
    規定，處罰鍰六萬元，並吊銷駕駛執照，三年內禁考之事實，業據證人戴四國於
    本院調查時，以具結擔保其供述之真實性並在負擔偽證罪之心理處罰狀態下結證
    稱：伊擔任取締交通違規勤務前後共十年，舉發酒後駕車測試酒精濃度的次數非
    常頻繁，對於測試器的操作非常熟練，「（一般測試器上沒有出現數據有哪些原
    因？）吹氣中斷，沒有持續三到五秒，或是完全沒有吐氣，機器就不會有反應」
    、「（你們在測試之前，是否有教受測人如何吹氣？）有，我們會教，我們會叫
    受測人嘴巴含住吹管，吹氣三至五秒，直到機器出現一短聲，表示機器已經有測
    到」、「（是否可能受測人依你們指示吹，但是機器沒有反應的情形？）不可能
    ，即使受測人沒有喝酒，機器也還是會有反應」、「（一般駕駛人很用力吹，吹
    很多次，但是機器沒有反應，是否有過這種情形？）不可能」、「當天我們是在
    專案勤務，在南港成美橋下臨檢，由分隊長、我和一位同事三人執勤，當時是我
    攔下，攔下時我有聞到酒味，我問他有無喝酒，他說有，我就請受處分人到分隊
    長旁邊實施酒測，第一次是由分隊長實施酒測，分隊長有告知權利及操作方式，
    剛開始受處分人有配合，但是他只有嘴巴含著吹管，但是沒有吐氣，因為如果有
    吹氣的話，部分機器會接收，其他的會從另外的小孔排出來，我們只要手觸碰小
    孔就會知道受測人是否有吹氣。分隊長測試三次，異議人都是口含吹管沒有吹氣
    ，第四次是我實施測試，我們有告知他道路交通管理處罰條例相關的處罰，如果
    他不配合吹氣會違反第三十五條第一項第二款（按，應為第三十五條第三項前段
    之誤），第四次我實施時，我問他是否要配合，他說他都有吹，我示範之後，請
    受處分人照做，但是受處分人還是沒有吐氣，因為我手有碰觸小孔，所以我知道
    他沒有吐氣，我們就告訴他我們要依法告發」、「（當時舉發單是否有當場開？
    ）有。但是受處分人拒簽」等情綦詳（參本院九十二年十月三十日訊問筆錄），
    並有臺北市政府警察局舉發違反道路交通管理事件通知單（違規事實欄記載：「
    當事人嘴含吹管未吐氣拒絕酒精測試達三次，並棄證照、身分證離去」）、酒精
    測試表（記載：「拒簽」）各一紙在卷足憑。
  (三)查證人戴四國擔任警員執行酒測勤務，與異議人素昧平生，並無怨隙，衡情應無
    設詞誣陷之必要，且於告知偽證重罰後，具結作證，依其到庭所陳述之經過並無
    違反經驗或論理法則之情形，且於本件卷存證據資料內並無任何積極證據足以證
    明證人所述虛偽，亦無足可顯信證人陳述不可採之品行證據或前科證據存在，其
    證言自堪採信。又交通警察製單舉發違反道路交通管理處罰條例所列之違規事實
    ，本質上為行政處分，係公務員基於職務上之權力，依法就特定之具體事件所為
    之具公法上效果之單方面行政行為，基於公務員為公法上行為具有公信力之原則
    ，該行政行為當可被推定為真正，其據以依法處分之事實認定亦為正確無誤。另
    系爭酒精測試器，編號為四二五九，為第四代記憶式微電腦酒精測定器，於九十
    二年五月二十七日甫校正檢驗完畢，此有臺北市政府警察局南港分局交通分隊檢
    送之維保紀錄一份附卷可按，是本件亦可排除機器故障之情形。按道路交通管理
    處罰條例第三十五條第一項、第三項前段其立法理由在於規範嚴重危害交通安全
    之行為，便利測試檢定作業之及時順利實施，取得客觀正確之判測結果，進而防
    免可能產生之交通事故，故汽車駕駛人遇有警員測試檢定，即應配合受檢，不得
    以任何理由拒絕或拖延，否則即屬違反上開條項之規定。因此，本件值勤員警執
    行酒測程序，既合乎法令規定，且酒精測試器又無任何故障情事，異議人自不得
    拒絕或以不吹氣方式拖延酒測，其既於警員告知酒測應注意事項後，四度以嘴含
    吹管，卻未用力吹氣，反而故意未吐氣，顯然係拒絕酒測甚明，其違規事實洵堪
    認定。
五、從而原處分機關審酌異議人之違規事實情節輕重，依道路交通管理處罰條例第三
    十五條第三項前段之規定，對異議人違規行為裁處六萬元之罰鍰，並吊銷駕駛執
    照，並依同條例第六十七條第二項規定，三年內不得考領駕駛執照，核無不當。
    本件異議為無理由，應予駁回。
據上論斷，應依道路交通案件處理辦法第十九條，裁定如主文。
中      華      民      國    九十二    年     十二     月    二十九    日
                                    臺灣士林地方法院交通法庭
                                        法  官  黃  潔  茹
右正本證明與原本無異。
如不服本裁定應於送達後五日內向本院提出抗告狀。
                                        書記官  柳  瑞  宗
中      華      民      國    九十二    年     十二     月    三十一    日


司法院資訊處製作；財團法人民間司法改革基金會備份。
